【裁判字號】    94,訴緝,150
【裁判日期】    950227
【裁判案由】    竊盜等
【裁判全文】
臺灣板橋地方法院刑事判決             94年度訴緝字第150號
公  訴  人  臺灣板橋地方法院檢察署檢察官
被      告  乙○○
選任辯護人  林家祺律師
上列被告因竊盜案件，經檢察官提起公訴（84年度偵字第9914號
），本院判決如下：
    主  文
乙○○共同竊盜，累犯，處有期徒刑拾月。
    事  實
一、乙○○前於民國79年間因竊盜案件，經臺灣高等法院以79年
    度上更(一)字第257 號刑事判決判處有期徒刑1 年6 月確定，
    嗣經臺灣高等法院以80年度聲減字第1896號裁定減刑為有期
    徒刑9 月確定，已於80年3 月7 日執行完畢。詎仍不知悔改
    ，竟與己○○（己○○所涉共同竊盜部分，前經本院以88年
    度訴緝字第134 號刑事判決判處有期徒刑8 月確定）共同基
    於意圖為自己不法所有之犯意聯絡，於84年6 月7 日凌晨日
    出前之某時，侵入丁○○所經營、平時夜間無人居住看顧、
    位於臺北縣三重市○○街101 巷56號之「順利鉋光廠」內（
    侵入建物部分未據告訴），竊取丁○○所有重約500 公斤、
    價值約為新臺幣（下同）30萬元之燈飾、建築裝璜五金半成
    品1 批及甲○○所有委託丁○○加工而置於上址工廠內、價
    值約為11萬元之建築裝璜五金半成品1 批。得手後，乙○○
    及己○○於同日上午8 時前之某時，將上開竊得贓物先藏置
    在不知情之謝必成（即己○○之妹婿）所經營、位於臺北縣
    新莊市○○路384 號之工廠前；旋於同日上午8 時許，共同
    前往戊○○所經營、位於臺北縣五股鄉○○路○ 段24巷21之
    7 號之鋼鐵加工廠，與戊○○談妥賣價後，將上開竊得贓物
    出售予戊○○（戊○○所涉故買贓物部分，前經本院以84年
    度訴字第1972號刑事判決判處有期徒刑4 月，緩刑2 年確定
    ）；並於同日下午5 時30分許，聯絡不知情之貨運行司機丙○○（另經檢察官為不起訴處分確定）駕駛車號JS-E18號營
    業小貨車前往上址藏置贓物處，由乙○○駕駛車號不詳之機
    車在前帶路，己○○搭乘上開小貨車同行之方式，引導丙○○於同日下午6 時許，將上開竊得贓物載運至戊○○所經營
    之上址加工廠前，於下貨交付戊○○之際，為甲○○（其適
    在戊○○上址加工廠斜對面開設公司）之妻葉美玉發覺渠等
    交易之貨品含有甲○○甫遭竊之物，向乙○○質問貨品來源
    ，並報警前往現場查獲。乙○○及己○○見事跡敗露，於警
    員到場前，由乙○○駕駛上開機車搭載己○○逃逸無蹤。
二、案經臺北縣政府警察局蘆洲分局報請臺灣板橋地方法院檢察
    署檢察官偵查起訴。
    理  由
一、訊據被告乙○○矢口否認有何竊盜犯行，辯稱：伊不認識己○○，不可能與己○○共同行竊，當時係己○○向伊表示有
    銅要賣，問伊是否有認識人要買銅，伊因幫己○○介紹買主
    ，始與己○○一起去找戊○○，由己○○自己接洽相關事宜
    ，伊不清楚己○○係從何處將銅器載運至查獲現場云云。辯
    護人則為被告辯稱：倘被告果真竊取被害人甲○○之五金半
    成品，依一般經驗法則必銷往無業務關係往來之人，以躲避
    失風之危險，應不致於銷往與甲○○有業務往來之人（指戊○○），而相關證人之證詞，至多僅可證明被告有參與銷贓
    ，並不能證明被告有竊盜之事實等語。經查：
（一）被害人丁○○及甲○○所有之上揭燈飾、建築裝璜五金半
      成品，於84年6 月7 日凌晨日出前之某時許，在丁○○所
      經營、平時夜間無人居住看顧、位於臺北縣三重市○○街
      101 巷56號之「順利鉋光廠」內，遭人侵入竊取等情，有
      證人丁○○於警詢（見偵卷第3 頁，依刑事訴訟法第159
      條之5 第2 項、第1 項規定有證據能力）、本院前案訊問
      時（見本院84年度訴字第1972號卷第74頁反面、第75頁，
      依同法第159 條之1 第1 項規定有證據能力）及證人甲○○於本院審理時之證述可稽（見本案審卷第133 頁），並
      有贓物認領保管單2 紙在卷可憑（見偵卷第18、19頁），
      此部分之事實首堪認定。
（二）上揭燈飾、建築裝璜五金半成品於遭竊後，旋於同日上午
      8 時許，為己○○之妹婿謝必成發現遭人放置在謝必成所
      經營、位於臺北縣新莊市○○路384 號之工廠前；嗣於同
      日上午10時許，一位年約35歲之男子（被告當時年約34歲
      ）進入上址工廠向謝必成表明上開贓物為其所有，且己○○亦於同日11時許，前向謝必成告知上開贓物為其朋友所
      有等情，有證人謝必成於警詢時之證述存卷可證（見偵卷
      第17頁，依刑事訴訟法第159 條之5 第2 項、第1 項規定
      有證據能力）。又被告與己○○曾於同日上午8 時許，共
      同前往戊○○所經營、位於臺北縣五股鄉○○路○ 段24巷
      21之7 號之鋼鐵加工廠，與戊○○談妥將以每公斤40元之
      價格出售廢銅，並於同日下午5 時30分許，聯絡貨運行司
      機丙○○駕駛車號JS-E18號營業小貨車前往謝必成所經營
      之上址工廠前，由被告駕駛車號不詳之機車在前帶路，己○○搭乘上開小貨車同行之方式，引導丙○○於同日下午
      6 時許，將上開贓物載運至戊○○所經營之上址加工廠前
      交付予戊○○等情，亦有證人戊○○於警詢（見偵卷第10
      頁，依刑事訴訟法第159 條之5 第2 項、第1 項規定有證
      據能力）及本院審理時之證述（見本案審卷第113 頁）、
      證人丙○○於警詢（見偵卷第13、14頁，依刑事訴訟法第
      159 條之5 第2 項、第1 項規定有證據能力）、本院前案
      訊問時（見本院84年度訴字第1972號卷第51、52頁，依同
      法第159 條之1 第1 項規定有證據能力）及本院審理時之
      證詞可稽（見本案審卷第116 至119 頁）。綜上事證，顯
      見被害人丁○○、甲○○所有之上揭燈飾、建築裝璜五金
      半成品於84年6 月7 日凌晨日出前之某時遭竊後，旋由被
      告及己○○於同日上午8 時許，共同前向戊○○兜售，且
      於談妥賣價後，隨即於同日下午，共同引導丙○○駕駛營
      業小貨車將上揭贓物從謝必成之工廠處載送至查獲現場處
      。被告所辯伊僅係幫己○○介紹買主，相關事宜均由己○○自己接洽，伊不清楚己○○係從何處將銅器載運至查獲
      現場云云，洵與事實不符，要難採信。而鑑於案發時間與
      贓物處理之密接性、失竊贓物之數量及重量，兼以被告自
      承當時係從事銅器刨光業，其職業與失竊贓物之品類不無
      關連，然自始至終均未能就相關情節為合理之交待，足認
      本件查獲之贓物確係被告與己○○二人共同行竊而得，且
      於得手後先藏置在謝必成之上址工廠前，俟共同覓得銷贓
      對象戊○○後，再聯絡貨運行司機丙○○載送交貨無疑。
      徵諸證人即甲○○之妻葉美玉於本院前案訊問時所證：那
      天早上丁○○打電話告訴我說他的貨不見了，當時有鄰居
      告訴我說有一位綽號「阿昌」（即被告乙○○）的人載了
      一些貨要來賣，所以我就出去看，……其中有1 包袋子沒
      有封死，我就去把它撥開，看到我的貨（指其夫甲○○失
      竊之物）在裡面，……因當時只有我一個人在家，我告訴
      「阿昌」說我要去報警，……我問他那些貨是哪裡來的，
      「阿昌」告訴我說那些貨是他們老闆不要的，所以他拿來
      賣，我正在跟「阿昌」說話時，我先生（指甲○○）就回
      來了，我先生知道後就很生氣，請鄰居把他們圍起來，我
      就去報警，他們一聽我報警就趕快騎車跑掉等語（見本院
      84 年 度訴字第1972號卷第75頁正、反面，依刑事訴訟法
      第159 條之1 第1 項規定有證據能力），而被告於準備程
      序時亦供承當時確有駕駛機車搭載己○○離開現場無誤（
      見本案審卷第58頁），是被告於證人葉美玉發現贓物後，
      先係設詞掩飾，嗣見葉美玉報警後，隨即駕駛機車搭載己○○逃離現場，且前經檢察官及本院傳拘無著，迄通緝到
      案後始出面接受審判，顯係畏罪潛逃，益證其有參與竊盜
      犯行無訛。
（三）本件被告與己○○共同在位於臺北縣三重市之丁○○工廠
      內竊取上揭燈飾、建築裝璜五金半成品，嗣將竊得贓物運
      送至位於臺北縣五股鄉之戊○○加工廠處銷贓，洵無任何
      違反經驗法則之可言。即令戊○○與被害人甲○○確有業
      務往來情形，惟甲○○之貨品當時係因委託加工始置於丁○○之工廠內，衡情此節原非被告及己○○所能逆料，況
      戊○○當時明知上揭贓物來路不明，仍願向被告及己○○
      買受，自無大肆張揚之理，是辯護人所稱被告倘有行竊，
      應不致於將上揭贓物銷往與甲○○有業務往來之戊○○等
      語，難認有理。至於證人己○○於本院審理時雖證稱：上
      揭贓物是一位不詳成年男子叫我載去賣掉，不是被告叫我
      去賣的，關於這件事情，我是在觀音山那邊（即戊○○之
      加工廠前）才見到被告，被告沒有當面跟我接洽，是該名
      不詳成年男子向我轉述說被告有認識在收銅的人云云（見
      本案審卷第79至82頁），惟與其先前於本院審理時所供情
      節及被告之供述差異甚大，顯係虛構杜撰之詞，尚難為何
      有利於被告之認定。
（四）綜上所述，本案事證已臻明確，被告犯行堪以認定，應依
      法論科。
二、按刑法第321 條第1 項第1 款之於夜間侵入有人居住之建築
    物竊盜罪，所稱「有人居住之建築物」，係指該建築物事實
    上有人居住而言，雖不以行竊當時該居住之人適在其內為必
    要，但倘平時並無人居住時，即不能論以該條款之罪，蓋該
    款之所以加重其刑，除因其侵害財產監督權外，且妨害居住
    之安寧之故（最高法院64年台上字第3164號判例意旨參照）
    。本件被害人丁○○所經營之前揭工廠，平日並無人居住其
    內，僅於白天有人來上班一節，業據丁○○供明在卷（見本
    院84年度訴字第1972號卷第74頁反面、第75頁），是核被告
    乙○○所為，係犯刑法第320 條第1 項之普通竊盜罪。公訴
    人認係犯刑法第321 條第1 項第1 款之加重竊盜罪，容有未
    洽，惟其社會基礎事實既屬同一，爰於踐行告知程序後，逕
    變更起訴之法條。就上述犯行，被告與己○○間有犯意聯絡
    及行為分擔，為共同正犯。被告以一個竊盜行為，同時竊取
    被害人丁○○及甲○○之財物，破壞該二人分別對於渠等財
    物之管領支配權，為同種想像競合犯，應依刑法第55條規定
    ，從一重處斷。又被告前於79年間因竊盜案件，經臺灣高等
    法院以79年度上更(一)字第257 號刑事判決判處有期徒刑1 年
    6 月確定，嗣經臺灣高等法院以80年度聲減字第1896號裁定
    減刑為有期徒刑9 月確定，已於80年3 月7 日執行完畢之事
    實，有臺灣高等法院被告前案紀錄表可憑，其於有期徒刑執
    行完畢後5 年以內，再犯本件有期徒刑以上之罪，為累犯，
    應依刑法第47條規定加重其刑。爰審酌被告之素行狀況、犯
    罪之動機、目的、手段、所竊財物之價值、對於被害人之危
    害程度及犯後猶飾詞卸責，良無悔意等一切情狀，量處如主
    文所示之刑，以示懲儆。
據上論斷，應依刑事訴訟法第299 條第1 項前段、第300 條，刑
法第28條、第320 條第1 項、第55條、第47條，罰金罰鍰提高標
準條例第1 條前段，判決如主文。
本案經檢察官蘇揚旭到庭執行職務。
中    華    民    國    95    年    2     月    27    日
                  刑事第十六庭  審判長法  官  陳鴻清
                                      法  官  許映鈞
                                      法  官  朱嘉川
以上正本證明與原本無異。
如不服本判決應於送達後10日內向本院提出上訴狀。
                                      書記官  陳聖儒
中    華    民    國    95    年    3     月    6     日
附錄本案論罪科刑法條全文：
刑法第320 條
意圖為自己或第三人不法之所有，而竊取他人之動產者，為竊盜
罪，處5 年以下有期徒刑、拘役或5 百元以下罰金。
意圖為自己或第三人不法之利益，而竊佔他人之不動產者，依前
項之規定處斷。
前二項之未遂犯罰之。


司法院資訊處製作；財團法人民間司法改革基金會備份。
